臺灣高雄地方法院刑事判決　　　　　　　 96年度訴字第438號
公　訴　人　臺灣高雄地方法院檢察署檢察官
被　　　告　乙○○
　　　　　　　　　　（另案在臺灣高雄第二監獄執行中）
上列被告因違反毒品危害防制條例案件，經檢察官提起公訴（95
年度毒偵字第9579號）及移送併案審理（96年度毒偵字第2192號
），本院改依簡式審判程序審理，判決如下：
    主  文
乙○○施用第一級毒品，累犯，處有期徒刑壹年貳月。
    事  實
一、乙○○前於民國90年間，因違反毒品危害防制條例案件，經
    依本院90年度毒聲字第5405號裁定令入戒治處所，施以強制
    戒治1 年；嗣經依本院91年度毒聲字第1514號裁定停止戒治
    ，所餘戒治期間，付保護管束；再依本院91年度毒聲字第64
    45號裁定撤銷停止戒治，令入戒治處所施以強制戒治，而於
    92年4 月24日執行完畢，翌日因執行完畢出監。另其因上開
    違反毒品危害防制條例案件，經本院以90年度訴字第2314號
    判處有期徒刑8 月確定；再因竊盜案件，經本院以91年度易
    字第142 號判處有期徒刑4 月確定；又因搶奪案件，經本院
    以92年度訴字第312 號判處有期徒刑10月確定。上開3 案嗣
    經定應執行有期徒刑1 年8 月確定。另其於92年間，因違反
    毒品危害防制條例案件，經本院以92年度訴字第255 號判處
    有期徒刑10月確定。並與上開定應執行刑1 年8 月部分接續
    執行，而於93年11月26日因縮短刑期假釋出監。嗣因其又於
    94年間，因竊盜案件，經臺灣臺南地方法院以94年度簡上字
    第180 號判處有期徒刑3 月確定，上開假釋即經撤銷，入監
    執行殘刑7 月17日，而於95年7 月1 日縮刑期滿，翌日因徒
    刑執行完畢出監，詎仍不知悔改，復於前開強制戒治執行完
    畢釋放後5 年內，基於反覆持續施用第一級毒品海洛因之單
    一行為決意，自95年10月16日下午5 時許採尿時回溯24小時
    內之某時（不含為警逮捕之公權力拘束期間），至96年1 月
    26日下午1 時許採尿時回溯24小時內之某時止（不含為警逮
    捕之公權力拘束期間），每隔2 、3 日，在高雄市○○區○
    ○街18號住處，以將第一級毒品海洛因摻在香煙內點燃後吸
    食之方式，施用第一級毒品海洛因多次。嗣先於95年10月16
    日下午3 時40分許，在高雄市三民區○○○路167 號，因另
    涉竊盜案件為警逮捕，經其同意採尿送驗結果，呈嗎啡陽性
    反應。嗣於96年1 月26日凌晨1 時30分許，為警拘提到案，
    並經其同意採尿送驗結果，呈嗎啡陽性反應，始悉上情。
二、案經高雄市政府警察局三民第二分局、小港分局報請臺灣高
    雄地方法院檢察署檢察官偵查起訴及移送併案審理。
    理  由
壹、程序部分：
一、本案被告乙○○所犯為死刑、無期徒刑或最輕本刑為3 年以
    上有期徒刑以外之罪，其於準備程序中就被訴事實為有罪之
    陳述，經法官告知簡式審判程序之旨，並聽取公訴人之意見
    後，依刑事訴訟法第273 條之1 第1 項規定，裁定由受命法
    官獨任進行簡式審判程序，合先敘明。
二、查被告前於90年間，因違反毒品危害防制條例案件，經依本
    院90年度毒聲字第5405號裁定令入戒治處所，施以強制戒治
    1 年；嗣經依本院91年度毒聲字第1514號裁定停止戒治，所
    餘戒治期間，付保護管束；再依本院91年度毒聲字第6445號
    裁定撤銷停止戒治，令入戒治處所施以強制戒治，而於92年
    4 月24日執行完畢，翌日因執行完畢出監，此有臺灣高等法
    院被告前案紀錄表1 份在卷可稽，是被告前曾因施用毒品案
    件，於前揭強制戒治執行完畢釋放後5 年內，再犯本案施用
    毒品罪，業已符合93年1 月9 日施行後之毒品危害防制條例
    第23條第2 項規定「於強制戒治執行完畢釋放後，五年內再
    犯施用毒品之罪」之起訴要件，依法應予追訴論科。
貳、實體部分：
一、上開犯罪事實，業經被告於本院審理時供認不諱，且其經警
    採集之尿液，經送請高雄市立凱旋醫院檢驗結果，均呈嗎啡
    陽性反應等情，亦有該院檢體編號H-336 、J-031 濫用藥物
    尿液檢驗報告、高雄市政府警察局三民第二分局煙毒麻藥案
    件嫌疑人尿液採證代碼對照表、高雄市政府警察局小港分局
    嫌疑人尿液代碼與姓名對照表各1 紙在卷可資佐證，足徵被
    告任意性之自白與事實相符，應堪採信。本案事證已臻明確
    ，被告犯行，堪以認定，應依法論科。
二、按海洛因屬毒品危害防制條例第2 條第2 項第1 款所定之第
    一級毒品，不得非法持有、施用，是核被告所為，係犯毒品
    危害防制條例第10條第1 項之施用第一級毒品罪。被告持有
    第一級毒品海洛因進而施用，其持有海洛因之低度行為，應
    為施用之高度行為所吸收，不另論罪。又按刑事法若干犯罪
    行為態樣，本質上原具有反覆、延續實行之特徵，立法時既
    予特別歸類，定為犯罪構成要件之行為要素，則行為人基於
    概括之犯意，在密切接近之一定時、地持續實行之複次行為
    ，倘依社會通念，於客觀上認為符合一個反覆、延續性之行
    為觀念者，於刑法評價上，即應僅成立一罪。學理上所稱「
    集合犯」之職業性、營業性或收集性等具有重複特質之犯罪
    均屬之，例如經營、從事業務、收集、販賣、製造、散布等
    行為概念者是（最高法院95年度臺上字第1079號判決意旨參
    照）。查立法者針對特定刑罰規範之構成要件，即本質上具
    有反覆性者，倘行為人基於概括之犯意，在密切接近之一定
    時間及空間內反覆從事，已預設其本身係持續實行之複次行
    為，具備反覆、延續之行為特徵，故將之總括或擬制成一個
    構成要件之「集合犯」行為，因刑法評價上為構成要件之行
    為單數，應僅成立一罪。次查毒品具有成癮性、濫用性，立
    法實務首重以刑事處遇方式戒斷行為人毒癮，若無法收其實
    效，始依法追訴處罰。故施用毒品本身具備反覆、延續之行
    為特徵，持續多次施用毒品始為此類犯罪之典型或常態，於
    刑法評價上，施用毒品應僅成立集合犯一罪。有關行為人多
    次施用毒品之犯罪，實務前均依修正前刑法第56條連續犯之
    規定論以一罪，並加重其刑，惟因上開連續犯規定業經修正
    刪除，並自95年7 月1 日施行，其中修正理由說明四並載明
    「至連續犯之規定廢除後，對於部分習慣犯，例如竊盜、吸
    毒等犯罪，是否會因適用數罪併罰而使刑罰過重產生不合理
    之現象一節，在實務運用上應可參考德、日等國之經驗，委
    由學界及實務以補充解釋之方式，發展接續犯之概念，對於
    合乎接續犯或包括的一罪之情形，認為構成單一之犯罪，以
    限縮數罪併罰之範圍，用以解決上述問題」等語。本院認違
    反毒品危害防制條例案件之行為人行為本身即具有反覆實施
    之特性。行為人如受制於行為本身反覆實施之特性，基於反
    覆實行之犯意，在密切接近之一定時、地，持續實行單次或
    複次之施用毒品行為，應無反覆評價其行為而重覆處罰之必
    要。本案被告有如前所述之毒品前科，其自95年10月16 日
    下午5 時許採尿時回溯24小時內之某時（不含為警逮捕之公
    權力拘束期間），至96年1 月26日下午1 時許採尿時回溯24
    小時內之某時止（不含為警逮捕之公權力拘束期間），每隔
    2 、3 日，於密切接近之時、地，施用第一級毒品海洛因多
    次，顯見其確係出於反覆、延續施用海洛因之單一行為決意
    至明，在行為概念上，其多次施用海洛因之行為，應評價認
    係包括一罪之集合犯，較符合社會通念及刑法學理，附此敘
    明。又被告前於90年間，因違反毒品危害防制條例案件，經
    本院以90年度訴字第2314號判處有期徒刑8 月確定；再因竊
    盜案件，經本院以91年度易字第142 號判處有期徒刑4 月確
    定；又因搶奪案件，經本院以92年度訴字第312 號判處有期
    徒刑10月確定。上開3 案嗣經定應執行有期徒刑1 年8 月確
    定。另其於92年間，因違反毒品危害防制條例案件，經本院
    以92年度訴字第255 號判處有期徒刑10月確定。並與上開定
    應執行刑1 年8 月部分接續執行，而於93年11月26日因縮短
    刑期假釋出監。嗣因其又於94年間，因竊盜案件，經臺灣臺
    南地方法院以94年度簡上字第180 號判處有期徒刑3 月確定
    ，上開假釋即經撤銷，入監執行殘刑7 月17日，而於95年7
    月1 日縮刑期滿，翌日因徒刑執行完畢出監，此有臺灣高等
    法院被告前案紀錄表1 份在卷可參，其於有期徒刑執行完畢
    後5 年內，再故意犯本案有期徒刑以上之罪，為累犯，應依
    刑法第47條第1 項規定加重其刑，爰審酌被告施用毒品足以
    戕害身心健康，滋生其他犯罪，惡化社會治安，其經觀察、
    勒戒、強制戒治後，仍再度多次施用毒品，顯見其戒毒之意
    志不堅，自制力不佳，應有入監矯治之必要，惟念及被告施
    用毒品，戕害己身，本質上屬於病患性行為，且其犯後已坦
    承犯行，態度尚可等一切情狀，量處如主文所示之刑，以示
    懲儆。
據上論斷，應依刑事訴訟法第273 條之1 第1 項、第284 條之1
、第299 條第1 項前段，毒品危害防制條例第10條第1 項，刑法
第11條、第47條第1項，判決如主文。
本案經檢察官甲○○到庭執行職務。
中　　華　　民　　國　　96　　年　　4 　　月　　16　　日
                  刑事第九庭    法　官  謝梨敏
以上正本證明與原本無異。
如不服本判決，應於判決送達後10日內，向本院提出上訴狀。
                                書記官  林志衡
中　　華　　民　　國　　96　　年　　4 　　月　　16　　日
附錄本判決論罪之法條：
毒品危害防制條例第10條
施用第1級毒品者，處6月以上5年以下有期徒刑。
施用第2級毒品者，處3年以下有期徒刑。
